臺灣高等法院高雄分院刑事判決　　　　 94年度上易字第654號
上　訴　人　臺灣高雄地方法院檢察署檢察官
被　　　告　乙○○
　　　　　　　　　　　5
選任辯護人　莊雯琇　律師
　　　　　　邱麗妃　律師
　　　　　　林樹根　律師
上列上訴人因被告竊盜案件，不服臺灣高雄地方法院94年度易字
第1008號中華民國94年8 月22日第一審判決（起訴案號：臺灣高
雄地方法院檢察署94年度偵字第6075號），提起上訴，本院判決
如下：
     主  文
上訴駁回。
     理  由
一、本案經本院審理結果，認原審以不能證明被告乙○○犯罪，
    諭知無罪判決，核無不當，應予維持，並引用原審判決書所
    記載之理由。
二、檢察官上訴意旨雖又指稱：(一)被告竊盜事實，迭據目擊證人
    吳亭毅於警詢及偵查時證述明確，參以證人與被告之間，毫
    無怨隙，自無故為攀誣構陷之虞，且案發地點是在夜市附近
    ，光線良好，加上被告於行竊之初，是戴半罩式安全帽，證
    人吳亭毅近距離全程目擊，其證詞應可採信，(二)依郭益彰之
    行動電話之雙向通聯紀錄顯示，郭益彰於94年1 月21日16時
    42 分 起至同日23時4 分止，基地台位置分別為高雄市○○
    區○○街6 號、高雄市苓雅區○○○路215 號、高雄市○○
    區○○路391 號、高雄市三民區○○○○街15號等，有和信
    電訊（股）公司雙向通聯紀錄在卷可佐，足認郭益彰當日應
    有離開公司甚明，顯見郭益彰當天有離開過火鍋店，則其如
    何確知被告上班期間未離開火鍋店，其證詞是否可信並非無
    疑，(三)火鍋店店長樊淑玉並非時時刻刻注意被告之行蹤，其
    證詞自不足為被告有利之認定，(四)至於被告上班地點僅距離
    案發地點5 公里，若以時速60公里計算，在幾分鐘內抵達案
    發地點並非不可能，無法從此點直接推論被告非本件竊案之
    行為人。況且高雄縣政府警察局鳳山分局函文，未提到以時
    速多少測試，測試結果是否可與實情符合，尚有疑。原判決
    認事用法尚嫌未洽等情。
三、惟查：
  (一)證人吳亭毅與被告之間，雖無嫌隙，自無故意誣陷之虞，但
    吳亭毅自承有近視150 度，當日未戴眼鏡，且案發時天色已
    黑（冬令時間、18時30分已日落），竊嫌又戴安全帽行竊，
    則吳亭毅在相距6 、7 公尺處之情形下，是否能確認被告即
    為行竊之人，參以被告係在「家康明日葉養火鍋店」之廚房
    工作，案發時間正值用餐之時段，該店店長樊淑玉所證被告
    於該時段不可能不假外出等情觀之，證人吳亭毅難謂無誤認
    之可能。
  (二)依證人郭益彰之行動電話雙向通聯紀錄顯示，於當日16時42
    分及19時8 分之基地台位置，雖為高雄市○○街6 號，但郭
    益彰係負責上開火鍋店之餐點外送工作，為證人樊淑玉證實
    ，則郭益彰於當日被害人失竊之18時30分，應已返回火鍋店
    ，自可目睹被告在店內，並未外出。郭益彰就其外送離開火
    鍋店之時段，仍證稱被告未離開火鍋店，固有可議，然其所
    證被告於被害人失竊時未離開火鍋店，尚難指為不實。
  (三)被告之上班地點，距離案發地點為5 公里，如以時速60公里
    計算，雖可在5 分鐘到達，但在市區限速50公里，又有紅綠
    燈管制，且在用餐時段，路上之人車必多等情形下，顯難以
    時速60公里之速度計算。高雄縣警察局鳳山分局94年6 月7
    日函指稱「機車試乘約15分鐘」，應較真實可採。依被告之
    行動電話通聯紀錄所載「18時15分42秒」時之基地台位置，
    係在被告上班之火鍋店附近，及證人吳亭毅所證「歹徒騎車
    來回繞了2 、3 圈」等情觀之，足見行竊之歹徒在被害人失
    竊之18時30分之前，已到達現場無疑，亦可證行竊之人並非
    被告甚明。
  (四)綜上所，尚無確切證據可證明行竊之人為被告，上訴意旨
    執前詞指摘原判決不當，難認有理由，應予駁回。
據上論斷，應依刑事訴訟法第368條、第373條，判決如主文。
本案經檢察官陳宗吟到庭執行職務。
中　　華　　民　　國　　94　　年　　11　　月　　15　　日
                  刑事第八庭    審判長法  官  王光照
                                      法  官  蔡國卿
                                      法  官  洪慶鐘
以上正本證明與原本無異。
本判決不得上訴。
中　　華　　民　　國　　94　　年　　11　　月　　16　　日
                                      書記官  呂素珍
                                                      k
附件：
臺灣高雄地方法院刑事判決　　　　　　　94年度易字第1008號
公　訴　人　臺灣高雄地方法院檢察署檢察官
被　　　告　乙○○
選任辯護人　林樹根律師
選任辯護人　莊雯琇律師
選任辯護人　邱麗妃律師
上列被告因竊盜案件，經檢察官聲請簡易判決處刑（94年度偵字
第6075號），本院認為不宜簡易判決處刑，改依通常程序審判後
，判決如下：
    主  文
乙○○無罪。
    理  由
一、公訴意旨略以：被告乙○○與二名姓名年籍不詳之成年人士
    共同基於意圖為自己不法所有之犯意聯絡，於民國94年1 月
    21日晚上6 時30分許，由一名不詳姓名年籍人士騎乘車牌號
    碼CL3-322 號重機車附載被告，至高雄縣鳳山市○○○路88
    號「東倉超市」前，由另名不詳姓名年籍人士負責把風，被
    告則徒手扳開甲○○所有而停置該處之車牌號碼SZR-548 號
    輕型機車之置物箱，竊取其內之皮包乙只（內有新台幣（下
    同）9000元、身分證、健保卡、郵局提款卡、機車行照、保
    險卡各1 張；戒指1 枚），得手後欲離去之際，為吳亭毅發
    覺報警，經警循線查獲。因認被告涉犯刑法第320 條第1 項
    竊盜罪嫌。
二、按犯罪事實應依證據認定之，無證據不得推定其犯罪事實；
    不能證明被告犯罪者，應諭知無罪之判決，刑事訴訟法第15
    4 條第2 項、第301 條第1 項定有明文。次按認定不利於被
    告之事實，須依積極證據，苟積極證據不足為不利於被告事
    實之認定時，即應為有利於被告之認定，更不必有何有利之
    證據，最高法院30年上字第816 號著有判例。所謂「積極證
    據足以為不利被告事實之認定」，依據同院76年臺上字第49
    86號判例意旨，係指據為訴訟上證明之全盤證據資料，在客
    觀上已達於通常一般之人均不致於有所懷疑、而得確信被告
    確曾犯罪之程度；若未達到此一程度，而有合理之懷疑存在
    時，即無從為有罪之確信。而訴訟上所得之全盤證據資料，
    固不以直接證據為限，間接證據亦應包含在內，惟採用間接
    證據時，必其所成立之證據，在直接關係上，雖僅足以證明
    他項事實，而由此他項事實，本於事理之作用足以證明待證
    事實者，方為合法，若憑空之推想，並非得採為證據資料之
    間接證據，最高法院32年上字第67號判例可資參照。
三、本件公訴人認被告涉犯刑法第320 條第1 項竊盜罪嫌，無非
    以現場目擊證人吳亭毅之證述為其論據。
四、訊據被告堅決否認有何竊盜犯行，辯稱：伊於案發當天下午
    4 時許，即乘坐同事郭益彰之機車前往高雄市○○○路121
    號「家康明日葉養生火鍋店」（下稱「火鍋店」）上班，伊
    所有之CL3-322 號重機車放在住家前，伊當日晚上11時下班
    後始發現機車失竊，伊有於翌日0 時20分許向警方報案，伊
    於案發時間皆未離開「火鍋店」，亦未至案發地竊取他人皮
    包等語，經查：
  (一)被告於94年1 月21日下午4 時38分至晚間11時01分，係乘坐
    同事郭益彰之機車前往高雄市新興區○○○路121 號「火鍋
    店」打卡上班之事實，有被告之電腦打卡記錄（警卷第5頁
    ）在卷可稽，核與證人即該「火鍋店」店長樊淑玉到院證述
    ：「被告確實有於94年1 月21日下午4 時45分至晚間11時打
    卡上班，被告係負責廚房工作，上班時間廚房人員不可外出
    ，若要外出一定要告訴我，且被告於當時上班時間不可能不
    假外出，因我在店裡櫃台，我隨時會看到廚房工作情形，若
    被告要進出，我都會看到。我知道被告與郭益彰時常相載來
    上班」（見本院卷1 第22頁）；證人即被告同事郭益彰到庭
    證稱：「94年1 月21日下午我有騎機車載被告前往火鍋店上
    班，當日上班時間被告沒有外出」（見本院卷1 第24頁）等
    情相符，並有證人樊淑玉、郭益彰之電腦打卡記錄在卷可佐
    （見本院卷1 第29、30頁）。是被告於94年1 月21日下午4
    時38分至晚間11時01分，確實在火鍋店上班，且未外出等情
    ，應堪認定。
  (二)被告使用之手機號碼係為0000000000，於案發當日18時15分
    42秒及20時16分42秒有通聯紀錄，而該二次通聯記錄所使用
    之基地台均為「高雄市苓雅區○○○路215 號」，此有被告
    之通聯紀錄在卷可參（見偵查卷第14頁）。而該二次通聯記
    錄之基地台均在被告上班之火鍋店附近，亦有高雄市地圖一
    紙在卷可佐（見本院卷1 第9-2 頁），是被告於案發當日18
    時15分許使用手機時確實在「火鍋店」上班，應堪認定。本
    件竊盜之案發時間係於18時30分許，然被告上班地址，距離
    案發地點約5 公里，以當日係星期五，下班交通繁忙時段，
    機車行車至案發地點，需花費超過20分鐘等情，除有94年7
    月6 日高雄縣政府警察局鳳山分局函文外，並據證人郭益彰
    到庭證述在卷（見本院卷1 第25頁）。是依被告使用手機之
    所在位置距離案發地點之行車時間觀之，被告顯然非本件竊
    案之行為人。
  (三)證人即現場目擊者吳亭毅雖到庭指認被告係本案行竊之人，
    並證稱：行竊者當時係騎乘CL3-322 號重機車，伊有記下車
    號交給被害人等語（見本院卷2 第34頁以下）。然證人之指
    認，應符合記憶原理及心理學之認知，排除不適切之暗示或
    影響，而證人指認之準確度特別需考慮(1)證人注意及觀看嫌
    犯之程度，(2)指認前對嫌犯之特徵描述準確度、(3)指認時間
    及程序等因素。而依證人吳亭毅供述案發當時被告有戴半罩
    式安全帽，當時伊與竊嫌距離約6 、7 公尺，伊目擊當時並
    未當場呼喊被告為小偷，僅記下歹徒車號交給被害人等情。
    本案審酌證人吳亭毅自承有近視150 度，其當天目擊竊盜時
    並未戴眼鏡，案發時間天色已黑（冬令時間，18時30分已日
    落），竊嫌有戴安全帽行竊，證人與被告所在距離達6 、7
    公尺等各項情狀，佐以證人吳亭毅與竊賊面對時間短暫，及
    本案係證人吳亭毅提供竊嫌車號供警員查證而查獲被告，證
    人吳亭毅係於案發後9 日始至警局指認被告之照片等情綜合
    觀之，實不能排除證人吳亭毅指認有誤之可能性。
  (三)又被告所辯於案發當日未騎機車上班，當日下午4 時許係由
    同事郭益彰搭載上班，至晚上11時許，亦由同事郭益彰搭載
    下班，下班返家後始發現被告機車失竊，被告有至警察局報
    案等情，除據證人郭益彰證述在卷外（見本院卷1 第24頁以
    下），並有高雄市政府警察局苓雅分局車輛協尋證明單在卷
    可佐（見警卷第6 頁），是被告所辯伊機車係當日上班時失
    竊一情，尚堪採信。本件目擊證人吳亭毅雖記下行竊者車號
    為CL3-322 號重型機車，然該機車既經被告報案失竊，實難
    單以該行竊者所騎乘機車車號與被告所有機車車號相同，即
    遽認被告係為竊賊。
五、綜上所述，公訴人所提被告涉犯竊盜罪所憑之證據，尚未達
    於通常一般之人不致有所懷疑，而得確信之程度，依刑事訴
    訟制度「倘有懷疑，即從被告利益之解釋」、「被告應被推
    定為無罪」之原則，即難遽為不利被告之認定。此外，復查
    無其他積極證據足認被告有公訴人所指之竊盜犯行，自屬不
    能證明被告犯罪，揆諸首開說明，依法為被告無罪之諭知。
據上論斷，應依刑事訴訟法第301條第1項，判決如主文。
本案經檢察官陳怡利到庭執行職務。
中　　華　　民　　國　　94　　年　　8 　　月　　22　　日
                  刑事第十六庭  審判長法　官 施柏宏
                                      法  官 洪能超
                                      法  官 陳億芳
以上正本證明與原本無異。
如不服本判決，應於判決送達後10日內，向本院提出上訴狀。
中　　華　　民　　國　　94　　年　　8 　　月　　22　　日
                                      書記官  吳金霞
